臺灣高等法院高雄分院刑事裁定
111年度毒抗字第112號
抗  告  人  
即  被  告  林琍瑄



上列抗告人因聲請觀察勒戒案件，不服臺灣高雄地方法院中華民
國111年2月11日裁定(111年度毒聲字第29號)，提起抗告，本院
裁定如下：
    主  文
抗告駁回。
    理  由
一、本件抗告意旨略以：抗告人即被告甲○○（下稱被告）甫於民
    國000年00月0日生產一女，被告為單親家庭，女兒需要被告
    照顧，為了女兒，被告也已經找到穩定工作，擔任櫃臺人員
    ，請考量上情，給予戒癮治療緩起訴云云。
二、按毒品危害防制條例第20條第1 項規定，「犯第10條之罪者
    ，檢察官應聲請法院裁定，或少年法院（地方法院少年法庭
    ）應先裁定，令被告或少年入勒戒處所觀察、勒戒，其期間
    不得逾2 月」
三、次按，毒品危害防制條例第24條修正施行後所定之多元附條
    件緩起訴處分，並不限於「附命緩起訴」，且撤銷緩起訴處
    分後，亦應由檢察官依法繼續偵查或起訴，與修正前所定之
    「依法追訴」不同，則緩起訴處分之效力與曾受「觀察、勒
    戒或強制戒治」之處遇已無法等同視之。又「附命緩起訴」
    戒癮治療之執行，係以社區醫療（機構外醫療體系）處遇替
    代監禁式治療，使施用毒品者得繼續正常家庭及社會生活，
    尚非集中於勒戒處所，受監所矯正、管理，仍難脫其「收容
    」或「處罰」外觀者，所可比擬，於機構外之戒癮治療難達
    其成效時，再施以機構內之強制處遇，亦屬循序漸進之合理
    矯正方式，因此「附命緩起訴」之被告縱使完成「戒癮治療
    」，難認得與觀察、勒戒或強制戒治「已執行完畢」之情形
    等同視之，遑論被告並未完成該緩起訴處分所附之戒癮治療
    。換言之，被告縱曾經檢察官為「附命緩起訴」，不論有無
    完成戒癮治療，均不能認係屬於或類同於觀察、勒戒或強制
    戒治「已執行完畢」之情形。
四、另按「第20條第1 項及第23條第2 項之程序，於檢察官先依
    刑事訴訟法第253 條之1 第1 項、第253 條之2 第1 項第4
    款至第6 款或第8 款規定，為附條件之緩起訴處分時，或於
    少年法院（地方法院少年法庭）認以依少年事件處理法程序
    處理為適當時，不適用之」、「刑事訴訟法第253 條之2 第
    1 項第6 款規定之緩起訴處分，其適用戒癮治療之種類、實
    施對象、內容、方式、執行醫療機構或其他機構與其他相關
    事項之辦法及完成戒癮治療之認定標準，由行政院定之」，
    毒品危害防制條例第24條第1 項、第4 項定有明文。又毒品
    危害防制條例所規定之觀察、勒戒程序，係針對受處分人所
    為保安處分，目的在戒除行為人施用毒品身癮及心癮，以達
    教化與治療之目的，其立法意旨在幫助施用毒品者戒毒，性
    質上為一療程，而非懲罰，並屬強制規定，除檢察官審酌個
    案情形，依同條例第24條第1 項為附命完成戒癮治療之緩起
    訴處分外，凡經檢察官聲請法院裁定將被告送勒戒處所觀察
    、勒戒者，法院僅得就其聲請審查被告是否有施用毒品之行
    為，以及被告是否為「初犯」或為觀察、勒戒、強制戒治執
    行完畢後「3 年後再犯」而為准駁之裁定，並無自由斟酌以
    其他方式替代或得以其他原因免予執行之權。又是否給予被
    告為附命完成戒癮治療之緩起訴處分，屬刑事訴訟法第253 
    條之1 第1 項及第253 條之2 第1 項第6 款特別賦予檢察官
    之職權裁量，法院原則上應尊重檢察官職權之行使，僅對其
    裁量為有限之低密度審查。　　
五、經查：
㈠、被告於110年4月7日23時許，在高雄市某處河邊，施用第二級
    毒品甲基安非他命1次，已據被告供認不諱且被告嗣於同年
    月8日4時45分許經警採集尿液送驗結果，經送正修科技大學
    超微量研究科技中心檢驗結果，確呈安非他命及甲基安非他
    命陽性反應，有該中心110年4月28日尿液檢驗報告、偵辦毒
    品案件嫌疑人尿液採證代碼對照表在卷可資佐證，足見被告
    上揭之自白與事實相符，本案事證明確，被告有上述施用甲
    基安非他命之犯行，堪以認定。
㈡、再者，被告為本案前，未曾接受觀察、勒戒或強制戒治，其
    前因施用毒品案件，經臺灣高雄地方檢察署（下稱高雄地檢
    署）檢察官以108年度毒偵字第22號為附命完成戒癮治療之
    緩起訴處分確定，緩起訴期間為108年3月22日至109年3月21
    日，後因被告完成戒癮治療，經該署觀護人於108年8月13日
    以108年度緩護療字第101號履行完成結案，且前揭緩起訴期
    滿未經撤銷等情，有臺灣高等法院被告前案紀錄表在卷可查
    ，參考前述說明，被告縱曾經檢察官為「附命緩起訴」，然
    不論有無完成戒癮治療，均不能認係屬於或類同於觀察、勒
    戒或強制戒治「已執行完畢」之情形，本次被告仍應有適用
    毒品危害防制條例第20條第1 項規定，應給予適用觀察勒戒
    之機會。
㈢、本件原審以被告本案施用毒品犯行明確，並審酌檢察官聲請
    意旨已載明，被告前因施用毒品案件，經高雄地檢署檢察官
    前述以108年度毒偵字第22號為附命完成戒癮治療之緩起訴
    處分確定，履行完成，又犯本案施用毒品，顯見機構外之處
    遇對於被告戒除毒癮效果不彰，本次應採行機構內之處遇方
    式，協助被告戒除毒癮，非無理由，並以被告既然已經過前
    述附命完成戒癮治療之緩起訴處分，完成戒癮治療，緩起訴
    處分期滿未經撤銷，如前述，卻又再犯本案施用第二級毒品
    行為，顯見被告戒癮治療效果不彰，且有毒品來源，自制力
    薄弱，此次若再以寬鬆之社區性戒癮治療，難以期待被告能
    完全戒除毒癮，認檢察官考量本案情節，聲請令被告入勒戒
    處所觀察勒戒，以監禁式方式治療，求短時間內戒除被告毒
    品來源，而未依刑事訴訟法第253 條之1 規定對被告為附命
    完成戒癮治療之緩起訴處分，核其此部分職權之行使尚屬合
    法，形式上亦無裁量恣意或濫用之情，據以認檢察官之聲請
    為正當，依毒品危害防制條例第20條第1項之規定，裁定被
    告令入勒戒處所觀察、勒戒，於法並無不合。至被告雖執前
    詞提起抗告，並提出女兒出生證明書、戶口名簿為憑。然而
    ，原裁定經審酌檢察官以被告接受觀察勒戒為適當並作成裁
    量而提出之聲請後，認為檢察官之聲請為有理由而予准許，
    已經詳述其理由如上，經核於法並無違誤。至被告家庭狀況
    ，本非被告是否施以觀察勒戒應考量之事項，其以幼女尚待
    照顧為由而請求撤銷原裁定之理由，固值同情，然被告對毒
    品依賴不輕，無從期待能以社區性戒癮治療收其效果，為達
    促其戒除毒癮惡習之效，兼以真正保障其子女之福祉，檢察
    官聲請對被告施以觀察、勒戒，自有必要，至其女照顧問題
    ，其應尋求其他親友或社福單位協助以照料始為正途，依上
    開說明，法院並無自由斟酌以其他方式替代之權，附此敘明
    。
六、綜上所述，檢察官以被告確有前揭施用毒品之犯行，聲請原
    審法院裁定令入勒戒處所施以觀察勒戒，實屬檢察官裁量權
    之適法行使，難認其判斷有違背法令或事實認定有誤，或裁
    量權有重大瑕疵之情事。原審法院以本件事證明確，且被告
    未曾因施用毒品送觀察、勒戒及強制戒治，乃因檢察官之聲
    請，依毒品危害防制條例第20條第1項規定，裁定被告應送
    勒戒處所觀察、勒戒，其期間不得逾2月，核其認事用法並
    無不合。被告仍執前詞，指摘原裁定不當，為無理由，應予
    駁回。　　
七、據上論結，應依刑事訴訟法第412條，裁定如主文。　
中　　華　　民　　國　　111 　年　　3 　　月　　29　　日
                    刑事第三庭  審判長法  官  吳進寶  
                                      法  官  方百正 
                                      法  官  陳億芳
以上正本證明與原本無異。
本裁定不得再抗告。
中　　華　　民　　國　　111 　年　　3 　　月　　29　　日
                                      書記官  陳慧玲